【裁判字號】    91,易緝,101
【裁判日期】    920129
【裁判案由】    詐欺
【裁判全文】
臺灣桃園地方法院刑事判決                        九十一年度易緝字第一一號
    公  訴  人  臺灣桃園地方法院檢察署檢察官
    被      告  甲○○  男  五.
右列被告因詐欺案件，經檢察官提起公訴（九十年度偵字第一六００九號）及移送併
案審理（九十年度偵字第第一六０一五號），本院判決如左：
    主  文
甲○○連續意圖為自己不法之所有，以詐術使人將本人之物交付，累犯，處有期徒刑
壹年肆月。
    事  實
一、甲○○前曾因詐欺案件，經臺灣板橋地方法院於民國八十七年四月二十三日，以
    八十七年度易緝字第九五號判決判處有期徒刑四月，於八十七年五月二十六日確
    定，並於八十七年六月三十日執行完畢，竟仍不知悔改，復基於意圖為自己不法
    所有之概括犯意，先於九十年三月某日，在乙○○位於桃園縣大溪鎮○○街一三
    三巷三號住處內，以「有朋友在中國大陸地區開設工廠，要代為介紹至大陸工作
    」為由，向乙○○、丙○○誆稱其可代為介紹至大陸朋友工廠處擔任技術員，但
    丙○○、乙○○二人需先提供護照、台胞證及機票費用供其辦理赴大陸地區之手
    續等詐術，致乙○○、丙○○二人不疑有詐而陷於錯誤，乙○○交付護照、台胞
    證及供換發新護照之新台幣（下同）二千元、丙○○交付護照及供辦理台胞證之
    費用一千元予甲○○，嗣甲○○復於同年月二十日某時，承前概括犯意，在丁○○（丙○○之弟）位於桃園縣大溪鎮○○街一五九號住處內，以相同方式詐騙丁○○，致丁○○亦信以為真而陷於錯誤，交付台胞證、護照及購買供乙○○、丙○○、丁○○及甲○○本人赴大陸之機票費用一萬七千元，詎甲○○以前開詐術
    取得乙○○、丙○○及丁○○三人交付之財物後即銷聲匿跡。嗣因乙○○、丙○○及丁○○三人欲找甲○○詢問辦理情形，卻遍尋無著，始知受騙。
二、案經丁○○訴由臺灣桃園地方法院檢察署檢察官偵查起訴及移送併案審理。
    理  由
一、訊據被告甲○○固不否認其有以「有朋友在中國大陸地區開設工廠，要代為介紹
    至大陸工作」為由，分別向被害人丁○○、丙○○及乙○○三人取得如事實欄所
    載之財物，惟矢口否認有何詐欺犯行，辯稱：其確實是要介紹被害人三人至大陸
    工作，但因被害人三人之薪水談不攏，因此後來便不想幫忙辦，被害人之護照、
    台胞證及現金一萬三千元，仍留在臺北縣板橋市○○路上一家「一龍旅行社」之
    陳小姐處云云。經查：右揭時地犯罪事實，業據被害人丁○○、丙○○及乙○○
    三人於偵查中及本院審理中指訴渠等交付金錢、護照及台胞證予被告後，被告就
    失去聯絡，遍尋無著等情節綦詳，互核相符。次經本院函囑臺北縣政府警察局板
    橋分局、土城分局，代為查訪前開「一龍旅行社」是否存在乙節，各該分局均以
    「本轄四川路上未開設一龍旅行社」等語函覆，此有臺北縣政府板橋分局九十一
    年十月十四日板警刑字第０九一００二三五四二號函及臺北縣政府警察局土城分
    局九十一年十一月三日北警土刑字第０九一一００二五四八八號函各乙份附卷可
    稽，顯見被告所辯「被害人之護照、台胞證及現金一萬三千元，仍留在臺北縣板
    橋市○○路上一家「一龍旅行社」之陳小姐處」等情，饒屬虛構辯飾之詞，不足
    採信。另經本院命證人即被告友人楊甘前往被告所指「聯名修車廠」處尋找有無
    告訴人之台胞證等證件，經證人楊甘到庭證稱：該修車廠老闆說該車已報廢，不
    清楚車內是否有證件等語明確，足徵被告此一辯詞，亦屬事後卸責之詞，亦不足
    採。衡諸常情，被告倘無詐欺被害人三人之心，其何須在取得被害人三人交付之
    財物後，即銷聲匿跡，致被害人三人遍尋無著，且在本院審理中，復就本院所詢
    被害人三人之台胞證及護照何在乙節，反覆辯以「在家中」、「在一龍旅行社陳
    小姐處」或「在其送交聯名修車廠修理之報廢機車內」云云，顯見其在以「有朋
    友在中國大陸地區開設工廠，要代為介紹至大陸工作」為由，要求被害人三人交
    付台胞證、護照及現金等財物之初，主觀上即已存有意圖為自己不法所有之詐欺
    犯意甚明，其前開所辯要屬避就卸責之詞，礙難採信。是本件事證明確，被告犯
    行堪以認定，應予依法論科。
二、核被告甲○○所為，係犯刑法第三百三十九條第一項之詐欺取財罪。被告先後二
    次犯行，時間緊接，方法相同，所犯係構成要件相同之罪名，顯係基於概括之犯
    意反覆為之，為連續犯，應依刑法第五十六條論以一罪，並加重其刑。被告以一
    行為同時詐欺被害人乙○○、丙○○二人，同時侵害被害人乙○○、丙○○二人
    之財產法益，為同種想像競合犯，應依刑法第五十五條之規定從一重之詐欺罪論
    處。又被告前曾因詐欺案件，經臺灣板橋地方法院於八十七年四月二十三日，以
    八十七年度易緝字第九五號判決判處有期徒刑四月，於八十七年五月二十六日確
    定，並於八十七年六月三十日執行完畢，此有臺灣桃園地方法院檢察署刑案資料
    查註資料表及臺灣高等法院被告全國前案記錄表各乙份附卷足憑，其於有期徒刑
    執行完畢後，五年以內再犯本件有期徒刑以上之罪，為累犯，應依刑法第四十七
    條規定，遞加重其刑。公訴人雖僅就被告詐欺告訴人丁○○部分之犯罪事實起訴
    ，然檢察官就犯罪事實一部起訴者，其效力及於全部，本件被告經臺灣桃園地方
    法院檢察署檢察官以九十年度偵字第一六０一五號移送併案審理之詐欺被害人乙○○、丙○○部分之犯罪事實，與前揭論罪科刑之連續詐欺犯行，有連續犯之裁
    判上一罪關係，業如前述，本院自應就此部分犯行併予審理之。爰審酌被告犯罪
    之動機、目的係因不思正途賺取金錢，而連續以詐欺手段不勞而獲，惡性非輕、
    被告前有詐欺前科、被告之品行、智識程度、犯罪導致告訴人三人所受之損害、
    證人楊甘業已代替被告賠償被害人乙○○、丙○○之損失，並與告訴人丁○○達
    成和解而以分期付款方式償還欠款，及被告犯罪後之態度等一切情狀，量處如主
    文所示之刑，以資懲儆。
據上論斷，應依刑事訴訟法第二百九十九條第一項前段，刑法第五十六條、第三百三
十九條第一項、第四十七條、第五十五條，罰金罰鍰提高標準條例第一條前段，判決
如主文。
本案經檢察官邱曉華到庭執行職務。
中      華      民      國    九十二    年      一      月    二十九    日
                              臺灣桃園地方法院刑事第一庭
                              審判長法  官  吳  爭  奇
                                    法  官  潘  政  宏
                                    法  官  胡  芷  瑜
右正本證明與原本無異。
如不服本判決，應於判決送達後十日內向本院提出上訴狀 (應附繕本)，上訴於臺灣
高等法院。
                                    書記官  劉  晨  輝
中      華      民      國    九十二    年      二      月      七      日
附錄論罪科刑依據之法條：
刑法第三百三十九條：意圖為自己或第三人不法之所有，以詐術使人將本人或第三人
                    之物交付者，處五年以下有期徒刑、拘役或科或併科一千元以
                    下罰金。
                    以前項方法得財產上不法之利益或使第三人得之者，亦同。
                    前二項之未遂犯罰之。


司法院資訊處製作；財團法人民間司法改革基金會備份。
